【裁判字號】    90,自,49
【裁判日期】    920314
【裁判案由】    誣告
【裁判全文】
臺灣花蓮地方法院刑事判決                              九十年度自字第四九號
    自  訴  人  乙○○
    被      告  甲○○
右列被告因誣告案件，經自訴人提起自訴，本院判決如左：
    主  文
甲○○意圖他人受刑事處分，向該管公務員誣告者，處有期徒刑伍月。
其餘被訴部分無罪。
    事  實
一、緣甲○○因自民國八十九年七月中旬起至同年九月初止，未經主管機關許可，僱
    用外國人乙○○在其所經營位於花蓮縣花蓮市○○○街八六號資訊學苑兒童才藝
    班，擔任兒童美語老師，涉嫌違反就業服務法，經檢察官以八十九年度偵字第三
    四六八號偵辦此案時，明知乙○○出庭作證稱：其自八十九年七月十五日起受僱
    於甲○○，在花蓮市○○○街八六號資訊學苑教兒童美語，薪水每小時新台幣（
    下同）五百元等語，確與事實相符，竟意圖使乙○○受刑事處分，於九十年一月
    十二日，具狀向台灣花蓮地方法院檢察署告發乙○○涉嫌偽證，後經檢察官以九
    十年度偵字第一三０九號就所訴偽證罪為不起訴處分確定。
二、案經乙○○向本院提起自訴。
    理  由
甲、有罪部分：
一、訊據被告甲○○矢口否認有誣告之犯行，辯稱：自訴人乙○○明知不實，仍作偽
    證云云。經查：右揭犯罪事實，業據自訴人乙○○指訴綦詳，而被告甲○○以乙
    ○○與王森串供，而於檢察官偵查甲○○與王森涉嫌違反就業服務法案件訊問時
    ，乙○○作證稱甲○○有聘僱其與王森等語，認乙○○涉嫌偽證，而於九十年一
    月十二日，具狀向花蓮地檢署告發（因甲○○非被害人，故應為告發，非告訴）
    乙○○偽證，後經花蓮地檢署以乙○○在主觀上確實認為其受僱於甲○○，而以
    九十年度偵字第一三０九號為不起訴處分確定等情，有偽證告訴狀、九十年度偵
    字第一三０九號不起訴處分書各一份附卷可參。而被告甲○○確實僱用王森及乙
    ○○至資訊學苑教導兒童美語等情，業據王森與乙○○於另案甲○○與王森涉嫌
    違反就業服務法案件之警詢及偵審中供述及證述綦詳（見卷附本院九十年度簡上
    字第四五號王森、甲○○涉嫌違反就業服務法案件全卷）。被告甲○○雖於該案
    件均否認有僱用王森及乙○○，辯稱：王森經營阿波羅美語，向其分租教室，乙
    ○○則為王森所僱用之美語老師云云。然該違反就業服務法案件之所以為警查獲
    ，係因：乙○○於八十九年九月十一日下午一時許，在花蓮市○○○街八六號，
    向甲○○索取其在資訊學苑教導兒童美語之薪資，惟因甲○○拒付所積欠之薪資
    九千元，乙○○乃與之發生爭執，甲○○遂向警方告訴乙○○涉嫌傷害案件，經
    警方偵查該傷害案件而查悉上情，此有乙○○被訴傷害案件中甲○○及乙○○之
    警詢筆錄各一份在卷可參（見卷附八十九年度易字第八一二號乙○○涉嫌傷害案
    件之警卷第四頁至第十頁）。而乙○○及王森於該傷害案件警詢中均供稱及證稱
    ：乙○○係受僱於甲○○等語，足見乙○○確非因王森被訴違反就業服務法，為
    偏袒王森而為不利於甲○○之證詞。再者，王森對於其所涉違反就業服務法之犯
    行，均坦承不諱，且就在乙○○在阿波羅美語任教期間（即自八十八年十月至八
    十九年七月間乙○○改在資訊學苑任教止），應給付與乙○○之薪資均已完全給
    付與乙○○等情，業據乙○○、王森於九十年度簡上字第四五號王森、甲○○涉
    嫌違反就業服務法案件之警詢中分別證述及供述綦詳（見該案警卷第六頁、第十
    六頁），王森實無須就此部分僅九千元之薪資拒絕給付。況被告甲○○於傷害案
    件警詢中，警方詢問其乙○○傷害之經過，其回答：在今年（指八十九年）七月
    中旬，經營阿波羅美語之王森向其分租教室，然後他說他不做美語教學，要其接
    收阿波羅美語，乙○○於九月十一日來向其拿薪水，但學生到其均離去，可能被
    乙○○帶走改到中美三街八六之二號另外開美語班，所以其沒有收到學費，無法
    支付乙○○薪水等語（見前揭乙○○涉嫌傷害案件之警卷第五頁背面），如乙○
    ○並非甲○○所僱用，甲○○焉須支付乙○○薪水？足見甲○○係因乙○○將資
    訊學苑之學生帶至另一美語班上課，致其學生流失，而拒付薪資予乙○○。故被
    告甲○○所辯，顯係卸責之詞，不足採信。本件事證明確，被告誣告犯行，堪以
    認定。
二、核被告所為，係犯刑法第一百六十九條第一項誣告罪。爰審酌被告犯罪之動機、
    手段、所生之危害，及事後否認犯行之態度等一切情狀，量處如主文所示之刑。
乙、無罪部分：
一、自訴意旨略以：被告甲○○於民國八十九年九月十一日，與自訴人乙○○因薪資
    給付發生糾紛，被告即以此具狀連續向台灣花蓮地方法院檢察署告訴自訴人涉嫌
    傷害、恐嚇及告發自訴人違反就業服務法等罪嫌，然其中傷害罪部分，經台灣高
    等法院花蓮分院判決以九十年度上易字第七二號判決無罪；恐嚇部分及違反就業
    服務法部分，亦經台灣花蓮地方法院檢察署（下稱花蓮地檢署）分別以九十年度
    偵字第一三０八號、九十年度偵字第一三一０號為不起訴處分確定，被告僅因自
    訴人據理催討其積欠之九千元薪資，雙方發生拉扯，被告即據此興訟，並於法院
    判決無罪、花蓮地檢署偵查終結後，仍不斷具狀提告訴、抗告、聲請再議、再審
    ，均遭裁定、處分駁回，其意圖使自訴人受到刑事處分甚明，因認被告涉嫌誣告
    云云。
二、按犯罪事實應依證據認定之，無證據不得推定其犯罪事實；又不能證明被告犯罪
    者，應諭知無罪之判決；刑事訴訟法第一百五十四條、第三百零一條第一項分別
    定有明文。又犯罪事實之認定，應憑真實之證據，倘證據是否真實尚欠明確，自
    難以擬制推測之方法，為其判斷之基礎；而認定犯罪事實之證據係指足以認定被
    告確有犯罪行為之積極證據而言，該項證據自須適合於被告犯罪事實之認定，始
    得採為斷罪資料（參照最高法院五十三年臺上字第六五六號、二十九年上字第三
    一○五號判例）。且刑事訴訟上證明之資料，無論其為直接或間接證據，均須達
    於通常一般之人均不致有所懷疑，而得確信其為真實之程度，始得據為有罪之認
    定，若其關於被告是否犯罪之證明未能達此程度，而有合理懷疑之存在，致使無
    從形成有罪之確信，根據「罪證有疑，利於被告」之證據法則，即不得遽為不利
    被告之認定（參照最高法院七十六年臺上字第四九八六號判例）。其以情況證據
    （即間接證據）斷罪時，尤須基於該證據在直接關係上所可證明之他項情況事實
    ，本乎推理作用足以確證被告有罪，方為合法，不得徒憑主觀上之推想，將一般
    經驗上有利被告之其他合理情況逕予排除（參照最高法院三十二年上字第六七號
    判例）。再按誣告罪之成立，須其申告內容完全出於憑空捏造，若所告尚非全然
    無因，祇因缺乏積極證明致被誣告人不受訴追處罰者，尚難遽以誣告論罪（參照
    最高法院四十三年台上字第二五一號判例）。
三、訊據被告甲○○堅詞否認有誣告犯行，辯稱：自訴人有傷害、恐嚇及違反就業服
    務法之犯行，自訴人為外國人，應不知道誣告的意思，應該是她先生于延平教唆
    自訴人提起自訴等語。茲就各別案件分析之：（因被告與自訴人間有數起案件，
    雙方於案件中之身分或為被告、告訴人、告發人、自訴人，為避免混淆，以下均
    以姓名稱之）
    (一)傷害部分：甲○○以乙○○於八十九年九月十一日下午一時許，在花蓮市○○
      ○街八十六號大門前，動手毆打甲○○，致其受傷，乃向警方提出傷害告訴，
      經本院以八十九年度易字第八一二號判處乙○○拘役十五日，後經台灣高等法
      院花蓮分院以九十年度上易字第七二號判決乙○○無罪確定等情，有前揭判決
      書二份附卷可參。然觀諸前揭判決，台灣高等法院花蓮分院判決乙○○無罪之
      理由，無非係以本件傷害犯行僅有甲○○片面之指訴，及其所提之診斷書係在
      案發後二天始前往醫院應診，而認診斷書所載傷情不足以證明係乙○○所為。
      然甲○○在認乙○○打人之後，隨即躲入屋內，其後與在屋外之乙○○對話時
      ，即稱：「妳打我，我怕妳」，乙○○回以：「我不會打妳」，甲○○復稱：
      「妳打我，妳剛剛打我」等語，業經本院勘驗甲○○所提之錄音帶，並製有勘
      驗筆錄一份復卷可參，乙○○亦坦承勘驗筆錄內容確為其講的話無訛（見卷附
      本院九十一年度自字第七號卷之九十二年二月二十一日審判筆錄），可見甲○
      ○於當時即認乙○○有打人之行為，況證人王慧梅亦證稱：八十九年九月十一
      日下午一時許，其在花蓮市○○路八十九巷二十號三樓屋內，有聽到甲○○與
      他人吵架的聲音，但不知道是何人，也沒有下去看，甲○○吵完架約十多分鐘
      後，有來告訴我情形，她說乙○○來找她，並抓傷她，我看到她上臂有好幾條
      紅紅的血絲等語（見卷附本院九十一年度自字第三號卷之九十二年一月七日訊
      問筆錄），故雖甲○○告訴乙○○傷害之案件，雖因證據不足而判決乙○○無
      罪確定，然亦無確切證據證明甲○○上開傷害之指訴確為憑空捏造。
    (二)違反就業服務法部分：甲○○以竇維雄、蔣錫燦非法僱用外勞乙○○，于延平
      為乙○○之夫，竟縱容乙○○沒有申請許可就外出工作，因認乙○○與竇維雄
      、蔣錫燦、于延平三人均涉嫌違反就業服務法罪嫌，向花蓮地檢署提出告發，
      經花蓮地檢署以乙○○不是非法外勞之雇主，而以九十年度偵字第一三一０號
      為不起訴處分確定，亦有上開不起訴處分書一份附卷可考。按誣告罪之成立，
      須已被誣告之人因虛偽之申告，而有受刑事或懲戒處分之危險為其要件（參見
      四十四年度台上字第六五三號判例），然就業服務法就未經許可而受僱用之外
      勞，並未定有刑罰處罰之規定，故甲○○縱使申告之內容係屬虛偽，惟乙○○
      並無受刑事處分之危險，即難論甲○○以誣告罪名。
    (三)恐嚇部分：甲○○以乙○○於八十九年九月十一日，在花蓮市○○○街八六號
      門口，毆打甲○○後，甲○○跑入室內，乙○○竟在門外恐嚇稱：「我跟妳講
      ，沒有給我這個錢，妳可以說妳這邊也就倒閉了」等語，致使甲○○十分害怕
      等情，而於八十九年十二月二十六日具狀向花蓮地檢署提出恐嚇告訴，後經花
      蓮地檢署認乙○○乃向甲○○索取九千元之薪資，主觀上難認有恐嚇犯意，而
      以九十年度偵字第一三０八號為不起訴處分，甲○○不服聲請再議，復經台灣
      高等法院花蓮分院檢察署以九十年度議字第一０八號處分書駁回確定，業經本
      院調取上開案件全卷核閱無訛，並有恐嚇告訴狀、九十年度偵字第一三０八號
      不起訴處分書及九十年度議字第一０八號處分書各一份附卷可參。惟經本院勘
      驗甲○○所提出之錄音帶，乙○○確有對甲○○說「我跟你講沒有給我這個錢
      ，妳可以說妳這邊倒閉了」等語，此亦為乙○○所自承，是甲○○申告之內容
      確係屬實，並非憑空捏造，與誣告罪之要件不符，難以該罪相繩。
    (四)綜上所述，甲○○所為傷害之告訴，並無確切證據足證確係憑空捏造；另違反
      就業服務法之告發，不構成誣告罪，而恐嚇之告訴，確與事實相符，故均難以
      誣告罪相繩。此外，復查無其他積極證據，足認被告甲○○確實此部分誣告犯
      行，自屬不能證明其犯罪，依法應為無罪之諭知。
丙、自訴人乙○○經合法傳喚，無正當理由不到庭，爰不待其陳述逕行判決。
據上論斷，應依刑事訴訟法第三百四十三條、第三百三十一條第一項、第二百九十九
條第一項前段、第三百零一條第一項，刑法第一百六十九條第一項，判決如主文。
中      華      民      國    九十二    年      三      月     十四     日
                              台灣花蓮地方法院刑事庭
                                  法  官  李  世  華
右正本證明與原本無異。
如對本判決不服，應於送達後十日內，向本院提出上訴狀。（應抄附繕本）告訴人或
被害人如對於本判決不服者，應具備理由請求檢察官上訴，其上訴期間之計算係以檢
察官收受判決正本之日期為準。
                                  法院書記官
中      華      民      國    九十二    年      三      月     十八     日
附錄本判決論罪之法律條文：
刑法第一百六十九條：
意圖他人受刑事或懲戒處分，向該管公務員誣告者，處七年以下有期徒刑。
意圖他人受刑事或懲戒處分，而偽造、變造證據，或使用偽造、變造之證據者，亦同
。


司法院資訊處製作；財團法人民間司法改革基金會備份。
